【裁判字號】    97,易,2871
【裁判日期】    971212
【裁判案由】    著作權法
【裁判全文】
臺灣板橋地方法院刑事判決              97年度易字第2871號
公  訴  人  臺灣板橋地方法院檢察署檢察官
被      告  乙○○
上列被告因著作權法案件，經檢察官提起公訴（97年度偵字第36
2 號），本院判決如下：
    主  文
乙○○擅自以出租之方法侵害他人之著作財產權，處有期徒刑伍
月，如易科罰金以新臺幣壹仟元折算壹日，扣案如附表所示之影
音光碟計柒拾貳片均沒收。
    事  實
一、乙○○於民國（下同）96年12月間，擔任臺北縣樹林市○○
    路293 號「萬事通影視出租店」之經營負責人，明知如附表
    所示之「關鍵下一秒」等34部視聽著作，均係他人享有著作
    財產權之視聽著作，且上開影片已經得利影視股份有限公司
    （下簡稱得利公司）取得在台灣地區發行、出租、銷售之專
    屬授權，未經得利公司之同意或授權，即不得在我國境內擅
    自以出租之方法，侵害上開視聽著作之著作財產權，亦明知
    其自某年籍不詳之成年人處所購入如附表所示之DVD 光碟計
    72片，在其等上開光碟外盒上均有明顯標示「出租專用版」
    等字樣，顯示上開DVD 光碟均係得利公司保留所有權，僅供
    簽約店家持以出租使用（即所謂「授權出租專用版」）而已
    ，如欲出租使用，應先取得得利公司之授權，始得以出租方
    法使用上開光碟，竟基於擅自以出租之方法侵害他人之著作
    財產權之犯意，自96年12月間起至同年月18日，以每片新臺
    幣（下同）60元之價格，在上開出租店陳列上開光碟，並將
    之出租予不特定人牟利，而以出租之方法侵害得利公司之上
    開著作財產權。嗣經得利公司法務人員甲○○會同警方當場
    查獲上情，並扣得上開光碟計72片。
二、案經得利公司訴由臺北市政府警察局松山分局報請臺灣板橋
    地方法院檢察署檢察官偵查起訴。
    理  由
一、訊據被告乙○○於本院審理時固坦承自上開男子處以每片50
    0 至600 元之價格購入上開光碟計72片，並未經得利公司授
    權，在其所經營上開出租店內陳列出租上開光碟計72片牟利
    ，且上開72片光碟外盒上均有「出租專用版」字樣等情，惟
    矢口否認上開犯行，辯稱：得利公司並未證明上開34部影片
    均係該公司取得專屬授權，且上開光碟計72片均係正版光碟
    云云。經查：
  (一)查如附表所示「關鍵下一秒」等34部視聽著作，均係美國IE
    G VS Distribution Company 享有著作權之視聽著作，先後
    由中藝國際影視股份有限公司（下稱中藝公司）或告訴人得
    利公司與其等簽立授權合約書，而分別取得上開34部視聽著
    作之著作財產權，再由中藝公司再與告訴人得利公司簽立授
    權合約書，而均由告訴人得利公司取得上開34部視聽著作在
    臺灣地區獨家發行、出租、銷售DVD 之專屬授權，此有上開
    34部視聽著作之錄影節目審查合格證明書、中文授權合約書
    （即中藝公司與告訴人得利公司簽立者）及英文授權合約書
    （即美國Buena Vista Home Entertainment簽立者）各乙份
    ，在卷可稽，足證告訴人得利公司均已取得上開34部視聽著
    作在臺灣地區之專屬授權，是被告以告訴人得利公司並未證
    明其已取得上開34部影片之專屬授權云云，顯不足採信，則
    告訴人得利公司自得以告訴人之身分，就被告本件上開侵害
    著作財產權之犯行，依法提出本件之告訴，至為灼然，合先
    敘明。
  (二)又告訴人得利公司取得上開34部視視聽著作之專屬授權後，
    其所發行之DVD 影音光碟，有「授權出租專用版」、「單支
    授權版」與「直銷版」3 者不同，且光碟外盒之印刷方式亦
    不相同，其中「單支授權版」及「直銷版」，因均屬權利賣
    斷，故可出租（按上開2 者僅行發行時間早晚之別而已，「
    單支授權版」發行時間較早），惟「授權出租專用版（按該
    版與「單支授權版」發行時間相同，惟後者係權利賣斷，且
    價格較「直銷版」為高）」，則只能由與告訴人得利公司簽
    約之專屬店家供作出租使用，且該專屬店家僅有占有出租使
    用之權限，其所有權仍屬告訴人得利公司，故未經告訴人得
    利公司授權之第3 人，則不能將「授權出租專用版」作出租
    使用，且被告之前經營上開出租店時，即曾與告訴人得利公
    司簽約過，並於94、95年間終止乙情，亦據被告於本院審理
    時供承屬實，足認被告事先應已知悉告訴人得利公司發行DV
    D 影音光碟時，有「授權出租專用版」、「單支授權版」與
    「直銷版」3 者不同，而「授權出租專用版」為告訴人得利
    公司授權提供簽約店家供作出租使用，並無權利賣斷等情，
    亦堪認定。再者，上開扣案之如附表所示72片之影音光碟外
    盒上均註明「授權出租專用版，未經本公司授權，不得出租
    」」或「出租專用版」等字樣乙節，亦據被告於本院審理時
    所供承明確，顯見被告向上開年籍不詳男子購入扣案之如附
    表所示之72片影音光碟，亦應已知悉其等均屬告訴人得利公
    司授權提供予簽約店家供作出租使用之「授權出租專用版」
    ，縱屬簽約店家亦未能取得上開72片影音光碟之所有權，揆
    諸上述，被告自無依民法「善意受讓」之規定，取得上開72
    片影音光碟所有權之可能（即非屬「合法著作重製物」），
    是被告自亦無適用著作權法第60條（即所謂「權利耗盡」理
    論）之規定，而合法出租使用如附表所示72片影音光碟之可
    能，至為顯然。
  (三)綜上所述，被告前開辯解，顯係事後卸責之詞，不足採信。
    被告上開犯行已臻明確，應予依法論科。
二、核被告所為，係犯著作權法第92條之擅自以出租之方法侵害
    他人之著作財產權罪。按刑事法若干犯罪行為態樣，本質上
    原具有反覆、延續實行之特徵，立法時既予特別歸類，定為
    犯罪構成要件之行為要素，則行為人基於概括之犯意，在密
    切接近之一定時、地持續實行之複次行為，倘依社會通念，
    於客觀上認為符合一個反覆、延續性之行為觀念者，於刑法
    評價上，即應僅成立一罪，俾免有重複評價、刑度超過罪責
    與不法內涵之疑慮；學理上所稱「集合犯」之職業性、營業
    性或收集性等具有重複特質之犯罪均屬之，例如經營、從事
    業務、收集、販賣、製造、散布等行為概念者是（最高法院
    95年度台上字第1079號判決意旨可資參照），是本件被告因
    經營上開出租店所為上開多次擅自出租如附表所示72片影音
    光碟之行為，應評價認係包括一罪之集合犯而論以一罪。爰
    審酌被告所為侵害他人之著作財產權，兼衡其犯罪之動機、
    目的、手段、出租光碟之數量，對告訴人得利公司所造成之
    損害，兼衡被告犯罪後之態度等一切情狀，量處如主文所示
    之刑，並諭知易科罰金之折算標準，以資儆懲。
三、扣案之如附表所示之72片影音光碟，均係被告所有因犯本件
    違反著作權法第92條之罪所用之物，應依著作權法第98條之
    規定，均宣告沒收之。
據上論斷，應依刑事訴訟法第299 條第1 項前段，著作權法第92
條、第98條，刑法第11條前段、第41條第1 項前段，判決如主文
。
本案經檢察官顏黃筵銘庭執行職務。
中    華    民    國    97    年    12    月    12    日
                  刑事第八庭  法  官  林 晏 鵬
附表：
┌─┬───────────┬─────┐
│編│視聽著作名稱          │扣得DVD光 │
│號│                      │碟片數    │
├─┼───────────┼─────┤
│ 1│關鍵下一秒            │9         │
├─┼───────────┼─────┤
│ 2│終極警探4.0           │10        │
├─┼───────────┼─────┤
│ 3│神鬼奇航3世界的盡頭   │6         │
├─┼───────────┼─────┤
│ 4│夏錄蒂的網            │2         │
├─┼───────────┼─────┤
│ 5│梅爾吉勃遜之阿波卡獵逃│2         │
├─┼───────────┼─────┤
│ 6│狙擊生死線            │4         │
├─┼───────────┼─────┤
│ 7│未來小子              │2         │
├─┼───────────┼─────┤
│ 8│夢幻女郎              │2         │
├─┼───────────┼─────┤
│ 9│?窒命寫真             │2         │
├─┼───────────┼─────┤
│10│冰刀雙人組            │2         │
├─┼───────────┼─────┤
│11│巴黎拜金女            │2         │
├─┼───────────┼─────┤
│12│征服者                │3         │
├─┼───────────┼─────┤
│13│陷索                  │1         │
├─┼───────────┼─────┤
│14│太陽浩劫              │2         │
├─┼───────────┼─────┤
│15│辛普森家庭電版        │2         │
├─┼───────────┼─────┤
│16│洛基勇者無懼          │2         │
├─┼───────────┼─────┤
│17│淚光閃閃              │1         │
├─┼───────────┼─────┤
│18│老婆我愛劈腿          │1         │
├─┼───────────┼─────┤
│19│武士的一分            │1         │
├─┼───────────┼─────┤
│20│史詩大帝國            │1         │
├─┼───────────┼─────┤
│21│街頭日記              │1         │
├─┼───────────┼─────┤
│22│疾風禁區2實現夢想     │2         │
├─┼───────────┼─────┤
│23│28週毀滅倒數全球封閉  │1         │
├─┼───────────┼─────┤
│24│魔山2隔山有眼         │1         │
├─┼───────────┼─────┤
│25│雷諾911邁阿密風雲     │1         │
├─┼───────────┼─────┤
│26│糯米正傳              │1         │
├─┼───────────┼─────┤
│27│跳躍青春              │1         │
├─┼───────────┼─────┤
│28│幽靈人口              │1         │
├─┼───────────┼─────┤
│29│荒野大飆客            │1         │
├─┼───────────┼─────┤
│30│危險性追緝            │1         │
├─┼───────────┼─────┤
│31│我家也有消防狗        │1         │
├─┼───────────┼─────┤
│32│1408                  │1         │
├─┼───────────┼─────┤
│33│雙面特勤              │1         │
├─┼───────────┼─────┤
│34│特勤風暴              │1         │
└─┴───────────┴─────┘
上列正本證明與原本無異。
如不服本判決，應於判決送達後10日內敘明上訴理由，向本院提
出上訴狀 (應附繕本) ，上訴於臺灣高等法院。其未敘述上訴理
由者，應於上訴期間屆滿後20日內向本院補提理由書「切勿逕送
上級法院」。
                              書記官  陳 映 孜
中    華    民    國    97    年    12    月    12    日
附錄法條：著作權法第92條
著作權法第92條
擅自以公開口述、公開播送、公開上映、公開演出、公開傳輸、
公開展示、改作、編輯、出租之方法侵害他人之著作財產權者，
處3年以下有期徒刑、拘役、或科或併科新臺幣75萬元以下罰金
。


司法院資訊處製作；財團法人民間司法改革基金會備份。
